【裁判字號】    97,破抗,14
【裁判日期】    970326
【裁判案由】    宣告破產
【裁判全文】
臺灣高等法院高雄分院民事裁定          97年度破抗字第14號
抗  告  人  甲○○
上列抗告人因宣告破產事件，對於民國97年 2月13日臺灣高雄地
方法院96年度破字第101號所為裁定提起抗告，本院裁定如下：
    主  文
抗告駁回。
抗告程序費用由抗告人負擔。
    理  由
一、本件聲請及抗告意旨略以：伊因理財失利，現今陷於財務困
    境，致分別積欠如原裁定附表所示之金融機構共新台幣（下
    同）4,457,275元，而伊僅存資產有現金387,400元、現值50
    ,000 元之車牌號碼ZM-4635號自用小客車1部、價值 24,200
    元之信喜實業股份有限公司股份，資產總值為 461,600元，
    伊已無力清償鉅額借款之本息，伊所負債務已超過資產總額
    ，且確已陷於不能清償之困境，又伊所有之財產足以構成破
    產財團，且能支付相關破產程序費用及分配債務，而有破產
    宣告之實益，爰求為廢棄原裁定，並准予宣告破產云云。
二、按破產法第57條規定，債務人不能清償債務者，固得宣告破
    產。惟依破產法第95條規定，因破產財團之管理、變價及分
    配所生之費用，及破產管理人之報酬，均為財團費用；破產
    人及其家屬之必要生活費，視為財團費用。且財團費用及財
    團債務，應先於破產債權，隨時由破產財團清償之；破產債
    權，非依破產程序，不得行使；破產宣告後，如破產財團之
    財產不敷清償財團費用及財團債務時，法院因破產管理人之
    聲請，應以裁定宣告破產終止；破產債權人依破產程序已受
    清償者，其債權未能受清償之部分，請求權視為消滅，亦為
    破產法第97條、第148條、第149條分別所明定。是以破產程
    序，乃債務人無力對全體債權人清償債務時，由法院介入，
    強制將債務人之全部財產依一定程序為變價及分配，使全體
    債權人得以公平受償之程序。故如債務人確係毫無財產可構
    成破產財團，或債務人之財產雖可勉強構成破產財團，但預
    見不敷清償破產財團費用及財團債務時，如仍進行破產程序
    ，債務人無從依破產程序清理其債務，反而徒增財團費用之
    支出，其破產程序即毫無實益，而與破產制度之本旨及目的
    有違，參照破產法第148之趣旨，自應以裁定駁回破產之聲
    請。
三、經查：本件抗告人分別積欠如（原裁定）附表所示之美商花
    旗銀行等金融機構共計 4,457,275元之債務，分別有該等金
    融機構之函文、陳報狀暨所附信用卡月結單、歷史消費明細
    、信用卡帳單、債權金額計算書、現金卡申請書、歷史帳單
    彙總查詢、應收帳務明細表、在卷可稽。而抗告人之現金資
    產現存放於合作金庫銀行，有面額為 387,400元之合作金庫
    銀行本行支票支票1紙（支票號碼AZ0000000號）可資為憑，
    堪信為真實。其雖主張另有價值 50,000元之自用小客車1部
    、價值24,200元之信喜實業股份有限公司股份，然抗告人所
    有之自用小客車係86年出廠，出廠已逾10年，超過汽車 5年
    之使用年限，價值無幾；而關於信喜實業股份有限公司股份
    部分，抗告人並未提出相關憑證證明此部份財產之價值，經
    原審查詢稅務電子閘門財產所得調件明細表，其上並未記載
    抗告人有該項財產，有該明細表可稽（原審卷第111至112頁
    ）。是以，尚難認抗告人另有其所主張汽車及股份之資產而
    得列入破產財團。依抗告人之現金資產，抗告人主張其資產
    顯已不能清償其債務，而有破產之原因乙節，堪以採信。
四、又抗告人雖有宣告破產之原因，惟依目前破產實務，破產管
    理人之報酬至少約需50,000元，足見本件如宣告抗告人破產
    ，抗告人至少即應支出破產管理人之報酬50,000元。其次，
    抗告人居住於高雄市小港區，同住之家屬尚有抗告人之子1
    人，有抗告人全戶戶籍資料在卷可憑，又依行政院主計處公
    布之95年度家庭收支調查報告記載，高雄市平均每戶人數為
    3.31人，消費支出為727,640元，可知高雄市每人每年平均
    消費支出約為219,831元（計算式：727,640÷3.31＝219,83
    1，小數點以下4捨5入），如以高雄市每人每年平均消費支
    出，且抗告人與其夫（雖未同住，但對於子女仍有扶養之義
    務）共同負擔抗告人之子張學人之扶養費用，則抗告人每年
    負擔其子生活費用之2分之1及自己之生活必要費用，應為32
    9,747元（計算式：219,83×1.5＝329,747，小數點以下4捨
    5入）。縱以內政部公布之95年度高雄市每人每月最低生活
    費18,319元計算抗告人及其子每年應支出之必要生活費用，
    抗告人及其子每年應支出之必要生活費用，最少亦需329,74
    2元（計算式：18,319×12×1.5＝329,742）。況破產程序
    必須召開債權人會議、出售資產、分配破產財團，通常1年
    尚無法終結，依司法院頒布之各級法院辦案期限實施要點第
    2點之規定，破產事件之辦案期限則為2年，則抗告人在破產
    期間應支付之財團費用至少即高達709,484元（計算式：50,
    000＋329,742×2＝709,484）。綜上所述，本件抗告人現有
    資產387,400元，顯然不敷清償破產財團費用，遑論於清償
    財團債務後，再將剩餘之財產，分配予其他債權人，依上開
    說明，本件自無宣告破產之實益。從而抗告人聲請宣告破產
    ，不應准許。原裁定駁回抗告人之聲請，核無不合，抗告意
    旨指摘原裁定不當，求予廢棄，為無理由。
五、另按消費者債務清理條例於97年 4月11日施行，抗告人可依
    該條例規定，與債權銀行進行協商還債、或聲請更生、清算
    ，方為適當，其另選擇聲請複雜、緩慢，且須支付破產管理
    人報酬及程序費用之破產程序，即無必要，附此敘明。
六、據上論結，本件抗告為無理由，應依破產法第 5條、民事訴
    訟法第 495條之1第1項、第449條第1項、第78條，裁定如主
    文。
中    華    民    國    97    年    3     月    26    日
                            民事第四庭
                                審判長法官  蔡文貴
                                法      官  黃科瑜
                                法      官  謝靜雯
以上正本證明與原本無異。
如不服本裁定應於送達後10日內向本院提出再抗告狀 (並按他造
當事人之人數附繕本)，並繳納再抗告費新臺幣1,000元。再為抗
告應以適用法規顯有錯誤為理由，並經本院之許可，該許可以原
裁定所涉及之法律見解具有原則上之重要性者為限，並委任律師
為代理人。
抗告人之配偶、三親等內之血親、二親等內之姻親，或抗告人為
法人、中央或地方機關時，其所屬專任人員具有律師資格並經法
院認適當者，亦得為第三審代理人。抗告人或其法定代理人具有
律師資格者及前項情形，應於提起抗告或委任時釋明之。
中    華    民    國    97    年    3     月    27    日
                                書  記  官  張文斌


司法院資訊處製作；財團法人民間司法改革基金會備份。
